【裁判字號】    98,訴,1149
【裁判日期】    981026
【裁判案由】    給付借款等
【裁判全文】
臺灣臺南地方法院民事判決              98年度訴字第1149號
原      告  臺灣中小企業銀行股份有限公司
法定代理人  戊○○
訴訟代理人  乙○○
被      告  鴻辰印刷股份有限公司
                      統一編號.
兼法定代理  丙○○
人
被      告  甲○○
被      告  彭韻錚即錚鴻實業社
上列當事人間給付借款等事件，本院本院於民國九十八年十月二
十日言詞辯論終結，判決如下：
    主      文
一、被告鴻辰印刷股份有限公司、丙○○、甲○○應連帶給付原
    告新台幣2,085,530元，及自民國98年9月3日起至清償日止
    ，按年息4.6％計算之利息，暨自民國98年10月3日起至清償
    日止，逾期在六個月以內者，按上開利率10％，逾期超過六
    個月者，按上開利率20％計付違約金。
二、被告鴻辰印刷股份有限公司、彭韻錚即錚鴻實業社應連帶給
    付原告前開新台幣2,085,530元中之新台幣285,700元及自民
    國98年7月2日起至民國98年9月2日止，按年息6％計算之利
    息。
三、第二項之被告若有人履行給付、於其給付範圍內，第一項之
    被告免除給付義務。
四、第一項之被告中若有人履行給付、於其給付金項超過第一項
    總額金額與第二項金額之差額者，第二項之各該被告於該差
    額部分之範圍內免除給付義務。
五、原告其餘之訴駁回。
六、訴訟費用由被告連帶負擔。
七、第一項勝訴部份，原告須提供擔保後得假執行，第二項勝訴
    部份得假執行。
    事實及理由
甲、程序方面：
一、按訴狀送達後，原告不得將原訴變更或追加他訴，但擴張或
    減縮應受判決事項之聲明者，不在此限，民事訴訟法第255
    條第1項但書第3款定有明文。本件原告原起訴請求：(一)被告
    鴻辰印刷股份有限公司、丙○○、甲○○應連帶給付原告新
    台幣（下同）2,085,530元，及自民國（下同）98年9月3日
    起至清償日止，按年息4.6％計算之利息，暨自98年10月3日
    起至清償日止，逾期在六個月以內者，按上開利率10％，逾
    期在六個月以上部份，按上開利率20％計付違約金。(二)被告
    鴻辰印刷股份有限公司應與被告彭韻錚即錚鴻實業社連帶給
    付原告285,700萬元及自98年7月2日起至清償日止，按年息6
    ％計算之利息‧‧‧‧。嗣於本院98年10月20日言詞辯論期
    日當庭將聲明第(二)項更正為：被告鴻辰印刷股份有限公司應
    與被告彭韻錚即錚鴻實業社連帶給付原告前開2,085,530元
    中之285,700元及自98年7月2日起至清償日止，按年息6％計
    算之利息，核屬減縮應受判決事項之聲明，與上開規定相符
    ，應予准許。
二、本件被告經合法通知，未於言詞辯論期日到場，核無民事訴
    訟法第386條所列各款情形，爰依原告之聲請，由其一造辯
    論而為判決。
乙、實體方面：
一、本件原告起訴主張：
  (一)按當事人合併提起數宗訴訟、致其訴之全部或一部不屬民事
    訴訟法第427條第1項及第2項範圍者，自始即應適用通常訴
    訟程序（辦理民事訴訟事件應行注意事項第92項第2小項參
    照），爰本訴原告合併請求給付借款及票款等提起數宗連帶
    債務或不真正連帶債務之訴訟，致本訴之全部或一部不屬民
    事訴訟法第427條第1項及第2項範圍者，故本訴自始即應適
    用通常訴訟程序，又共同訴訟之被告數人，其住所不在一法
    院管轄區域內者，各該住所地之法院具有管轄權，民事訴訟
    法第20條前段亦著有明文，爰本訴因共同訴訟之被告鴻辰印
    刷股份有限公司之住所地於鈞院管轄區域內，爰向鈞院提起
    本件共同訴訟，合先敘明。
  (二)次按被告鴻辰印刷股份有限公司於民國97年4月3日邀同其餘
    債務人黃金淦、甲○○為連帶保證人，向原告借款新台幣參
    佰萬元整，約定於102年 4月3日清償，有借據乙紙可證。依
    借據第二條約定，利息依原告銀行「二年期定期儲蓄機動利
    率」加年利率3.315％計付，目前為1.285％十3.315％＝4.6
    ％，按月攤還本息，又逾期償還本息時，依借據第五條約定
    ，按借款總餘額，自償付日起，逾期在六個月以內部分，照
    約定利率百分之10，逾期超過六個月部份照約定利率百分之
    20加付違約金。詎借款後自民國98年9月3日起即未按期攤還
    本息，上開借款雖期限尚未到期，惟被告於台灣銀行借款已
    轉列催收款且依授信約定書第十五條約定（立約人於其它金
    融機構任何一宗債務未依約清償本金，或視為全部到期者）
    ，上項借款已喪失期限利益。迭經催討無效，目前尚欠本金
    金額2,085,530元及利息、違約金，有繳款明細表可證。此
    即訴之聲明第一項請求之依據。
  (三)再按被告鴻辰印刷股份有限公司於上開借款時，為清償上開
    借款，即背書轉讓由被告彭韻錚即錚鴻實業社所簽發之支票
    予原告銀行（發票日98年7月2日，面額285,700元），惟該
    票據經原告銀行屆票載發票日提示，竟遭付款銀行台灣銀行
    安平分行以存款不足為由退票，爰本諸票據法第96條第1項
    及第2項之規定，訴請被告鴻辰印刷股份有限公司、彭韻錚
    即錚鴻實業社連帶給付票款，此即訴之聲明第二項請求之依
    據。
  (四)續按訴之聲明第一項請求之借款及訴之聲明第二項請求之票
    款間，因原告銀行僅得於訴之聲明第一項請求之金額之上限
    範圍內行使請求權（即訴之聲明第一項請求之借款及訴之聲
    明第二項請求之票款間有絕大部份為具不真正連帶債務之關
    係），爰有訴之聲明第三、四項請求之聲明。
  (五)並聲明：
  1.被告鴻辰印刷股份有限公司、丙○○、甲○○應連帶給付原
    告2,085,530元，及自98年9月3日起至清償日止，按年息4.6
    ％計算之利息，暨自98年10月3日起至清償日止，逾期在六
    個月以內者，按上開利率10％，逾期在六個月以上部份，按
    上開利率20％計付違約金。
  2.被告鴻辰印刷股份有限公司應與被告彭韻錚即錚鴻實業社連
    帶給付原告285,700元及自98年7月2日起至清償日止，按年
    息6％計算之利息。
  3.第二項之被告若有人履行給付、於其給付範圍內，第一項之
    被告免除給付義務。
  4.第一項之被告中若有人履行給付、於其給付金項超過第一項
    總額金額與第二項金額之差額者，第二項之各該被告於該差
    額部分之範圍內免除給付義務。
  5.第一項請求金額勝訴部份請准原告提供擔保後宣告假執行，
    第二項請求金額勝訴部份請依職權宣告假執行。
  6.訴訟費用由被告按比例負擔。
二、被告經合法通知，並未到庭爭執，亦未提出其他書狀作何聲
    明或陳述。
三、經查：
    (1)原告主張之上開事實，業據其提出借據1紙、丁○○○「
      二年期定期儲蓄機動利率」變動表1紙、財團法人金融聯
      合徵信中心查詢單1紙、授信約定書影本3紙、繳款情形明
      細表一紙、支票正反面暨退票理由單影本各1紙。核與原
      告上揭所述相符，而被告經合法通知，並未到庭爭執，亦
      未提出其他書狀為有利於己之答辯或陳述以供本院審酌，
      本院綜合上開證據調查結果，自堪信原告之主張為真實。
      從而，原告本於消費借貸、連帶保證及票據法之法律關係
      ，請求(一)被告鴻辰印刷股份有限公司、丙○○、甲○○應
      連帶給付原告2,085,530元，及自98年9月3日起至清償日
      止，按年息4.6％計算之利息，暨自98年10月3日起至清償
      日止，逾期在六個月以內者，按上開利率10％，逾期超過
      六個月者，按上開利率20％計付違約金，為有理由，應予
      准許。
    (2)按發票人應照支票文義擔保支票之支付；執票人向支票債
      務人行使追索權時，得請求自為付款提示日起之利息，如
      無約定利率者，依年利6釐計算，票據法第126條、第133
      條分別定有明文。又按民法第120條第2項係就期間為規定
      ，票據法第133條「得請求自為付款提示日起之利息」，
      係明示計算利息之起算日，而非指示期間如何計算。此就
      法律關於期間用語，均於自某日起下綴以若干年月日，票
      據法第133條未如此綴記，可以窺知。從而票據法第133條
      規定之提示日為利息起算日，與民法第120條第2項，票據
      法第22條第1、2項及本院53年台上字第1080號判例就期間
      所為規定及解釋無關（最高法院69年度第1次民事庭會議
      決議(三)參照）。從而，原告請求(二)被告鴻辰印刷股份有限
      公司應與被告彭韻錚即錚鴻實業社連帶給付原告285,700
      元及自98年7月2日起至清償日止，按年息6％計算之利息
      部分。原告自承請求被告連帶清償285,700元之金額係包
      括於第(一)項請求之2,085,530元中，則原告請求按年息6％
      計算利息部份，固依法洵屬有據，然原告請求自98年7月2
      日起至清償日止計算利息部份，其中自98年9月3日起至清
      償日止之利息，與第(一)項請求之利息係重複計算，不應准
      許。
    (3)綜上所述，原告請求(一)被告鴻辰印刷股份有限公司、丙○
      ○、甲○○應連帶給付原告2,085,530元，及自98年9月3
      日起至清償日止，按年息4.6％計算之利息，暨自98年10
      月3日起至清償日止，逾期在六個月以內者，按上開利率
      10％，逾期超過六個月者，按上開利率20％計付違約金；
      (二)被告鴻辰印刷股份有限公司、被告彭韻錚即錚鴻實業社
      應連帶給付原告前開新台幣2,085,530元中之285,700元及
      其自98年7月2日起至98年9月2日止，按年息6％計算之利
      息部份，為有理由，應予准許，逾此範圍之請求，即無理
      由，應予駁回。
四、末按法院為終局判決時，應依職權為訴訟費用之裁判，民事
    訴訟法第87條第1項定有明文，參酌同法第91條第1項規定法
    院未於訴訟費用之裁判確定其費用額者，例外第一審受訴法
    院於該裁判有執行力後，始依聲請以裁定確定之立法意旨，
    本院應於本件判決時，一併確定兩造應負擔之訴訟費用額。
    。查本件訴訟標的金額為2,085,530元，核其訴訟費用額為
    21,691元，爰依職權確定上開訴訟費用由敗訴之被告連帶負
    擔。
五、據上論結，本件原告之訴為一部有理由、一部無理由，依民
    事訴訟法第385條第1項前段、第87條第1項、第85條第2項、
    第79條，判決如主文。
中    華    民    國    98    年    10    月   26  日
                      民事第二庭  法  官  何清池
以上正本係照原本作成。
如對本判決上訴，須於判決送達後20日內向本院提出上訴狀。
中    華    民    國    98    年    10    月  26   日
                                  書記官  謝明達


司法院資訊處製作；財團法人民間司法改革基金會備份。
